【裁判字號】    98,交抗,278
【裁判日期】    981118
【裁判案由】    聲明異議
【裁判全文】
臺灣高等法院臺南分院交通事件裁定  九十八年度交抗字第二七八號
抗  告  人
即受處分人  甲○○
上列抗告人因違反道路交通管理處罰條例案件，不服臺灣臺南地
方法院，中華民國九十八年十月六日所為裁定（九十八年度交聲
字第四五九號），提起抗告，本院裁定如下：
    主    文
抗告駁回。
    理    由
一、抗告意旨略以：車輛行駛於國道三號之車速約一百公里，因
    車速之快，警員恐有誤認違規車輛而通報錯誤之可能，雷射
    測速使用人是否有使用錯誤之可能，及雷射測速之錯誤範圍
    ，另警員所使用之攝影機是否合格等情，且車牌號碼前二碼
    不清何以認定係抗告人所有之車輛？況警員既稱當日天氣晴
    朗、視線良好，為何無法把抗告人所有車輛之車牌號碼完全
    攝影，是其能力不足或機器不良，亦有所疑，原審未審酌上
    情，以警方取締光碟及無線電通信聯絡紀錄，認定抗告人違
    規，即有不當等語。
二、按汽車行駛於高速公路、快速公路或設站管制之道路，不遵
    使用限制、禁止、行車管制及管理事項之管制規則，而有行
    車速度超過規定之最高速限或低於規定之最低速限行為者，
    處汽車駕駛人新台幣三千以上六千元以下罰鍰；汽車駕駛人
    ，駕駛汽車有違反本條例之行為，經交通勤務警察或依法令
    執行交通稽查任務人員制止時，不聽制止或拒絕停車接受稽
    查而逃逸者，除按各該條規定處罰外，處新台幣三千元以上
    六千元元以下罰鍰；汽車駕駛人有第三十三條第一項及第六
    十條第一項之違規行為者，除依原條款處罰鍰外，並予記違
    規點數一點。道路交通管理處罰條例第三十三條第一項第一
    款、第六十條第一項及第六十三條第一項第款分別定有明文
    。
三、經查：
(一)抗告人駕駛其所有之車牌號碼8926－LV號自用小客車，於民
    國（下同）九十八年三月八日十時四十分許，行經限速一百
    一十公里之國道三號高速公路北上253.5公里處，以時速一
    百二十四公里之速度行駛，超速十四公里及拒絕停車接受稽
    查而逃逸之行為，遭內政部警政署國道公路警察局第七警察
    隊員警逕行製單舉發等情，有內政部警政署國道公路警察局
    98年3月8日公警局交字第Z00000000號舉發違反道路交通管
    理事件通知單一紙附卷可稽，並據證人即當日舉發本違規事
    件之國道公路警察局第七警察隊警員王堂於原審調查時證
    稱：「（本件是否你舉發，情形如何？提示舉發單並告以要
    旨）是我舉發的，是我與另一位警員馮在輝兩人壹組舉發，
    舉發當日我們在國道三號北下253.5公里公務避車彎，我們
    駕駛巡邏車，我站在外面手持雷射槍對準來車車牌號碼8926
    －LV自小客車車頭測速，測距是242公尺，該車行駛在最外
    線車道〈該處有同向三車道〉，雷射槍係十字瞄準點，須扣
    板機，但是沒有辦法列印照片，〈提出使用之雷射測速儀器
    檢驗合格證書一紙及違規路段前設有前有測速取締照片一幀
    及執勤地點避車彎之照片一幀附卷〉測出來的結果時速一百
    二十四公里，該路段速限為時速一百一十公里。」「（你測
    出抗告人之自小客車超速後，你做什麼舉動？）我馬上用指
    揮棒要將異議人之自小客車攔停，但是抗告人不理會我，加
    速逃逸，我便上車加速尾隨，一直到北上249公里才跟到抗
    告人後面，追到後我有鳴警車之警報器及閃燈，但是抗告人
    仍然不理，後來我們便拿出數位相機攝影，我當時最高車速
    達到二百公里，所以我認為抗告人至少時速一百八十公里，
    最後抗告人之自小客車是從竹山交流道逃逸〈提出錄影光碟
    壹片附卷〉。」等語明確（見原審卷第二十頁）。
(二)抗告人辯稱：伊於上揭時、地一路以正常車速行駛於外側車
    道跟前車保持距離，若有超速，前車也應該先予受罰云云。
    然依證人王堂上揭證述可知，本件舉發之員警係經由雷射
    測速儀之十字瞄準點對準鎖定抗告人所駕上開單一車輛扣發
    板機所測得之車速數據為時速一百二十四公里、測距242公
    尺，而上開雷射測速儀廠牌係：KUSTOM，規格為：200HZ非
    照相式，型號為：PRO-LITE器號則為：LP02279之儀器，且
    該測速器係由經濟部標準檢驗局於97年10月20日檢定合格（
    檢定合格單號碼：M0GB0000000），檢定合格有效期限至98
    年10月31日止，此有經濟部標準檢驗局97年10月21日雷達測
    速儀檢定合格證書一紙在卷可參，足見本件抗告人駕駛之上
    開車輛於九十八年三月八日經警測得超速行駛時，該雷射測
    速儀尚在檢定合格有效期限內，故該雷達測速儀之準確性及
    正確性應值得信賴。又雷達測速儀係以雷射光束（不見光）
    直接瞄準行進中之車輛，屬「單點單台」之測速方式，車輛
    如有超出設定之速限即立刻鎖定，而雷射是屬於直線不易擴
    散的光束，車流量大小、旁邊是否另有他車行經，均不影響
    測速之準確性，足見警員取締本件抗告人駕車超速違規並無
    誤判之可能，且所使用之雷射測速儀可排除同時偵測到兩部
    車或對單車偵測時受其他車輛影響之情形。是抗告意旨辯稱
    取締警員有誤認違規車輛或操作機器不當或雷射測速有錯誤
    等情，均屬空言辯稱，不足採信。
(三)抗告人再辯稱：當日下小雨，伊緊閉車窗，並開啟收音機，
    未注意有警車攔查，亦未加速下竹山交流道逃逸云云。然抗
    告人拒絕停車受檢乙節，除據證人王堂上揭證述外，原審
    於九十八年五月六日當庭勘驗案警員取締過程之攝影光碟，
    勘驗結果：「(一)檔案名稱000-0000(1)畫面顯示時間一秒時：
    警車行駛在路肩，抗告人之自小客車在警車之左前方行駛在
    外線車道。(2)畫面顯示時間2至6秒時：駕駛巡邏車之警察有
    按警車車用喇叭，並打開駕駛座車窗玻璃向左側抗告人之自
    小客車揮手。(3)畫面顯示時間18至24秒時：警察之巡邏車在
    中線車道，抗告人之自小客車在外線車道，右前座警察打開
    車窗向右側駕駛自小客車之抗告人揮手。(4)抗告人之自小客
    車並未停車。(二)檔案名稱000-0000(1)畫面顯示時間2秒時：
    警車尾隨在抗告人自小客車之後面行經行車管制號誌。(2)畫
    面顯示時間2至8秒時：警車仍尾隨在抗告人自小客車之後面
    ，畫面右側出現通往竹山之告示牌指標。(3)畫面顯示時間8
    至27秒時：警車仍尾隨在抗告人自小客車之後面，下交流道
    右轉進入竹山市區方向。(4)畫面顯示時間28至43秒時：警車
    仍尾隨在抗告人自小客車之後面。(三)上開兩個檔案畫面均未
    顯示有下雨之情形，天氣晴朗，視線良好，可看見車牌號碼
    係26-LV，前兩個號碼不清楚。」有原審勘驗筆錄在卷可稽
    （見原審卷第二十一頁）。勘驗之結果，核與證人王堂上
    揭證述大致相符，足認本件違規當時天氣晴朗，視線良好，
    非如抗告人所稱有下小雨之情形，行駛於外線車道之抗告人
    當可清楚看見本件舉發之員警於路肩以指揮棒示意抗告人停
    車受檢。再者，本件復經警駕駛巡邏車一路尾隨抗告人之自
    用小客車，警方巡邏車先後行駛至抗告人自用小客車右側及
    左側並同時鳴按警車喇叭與開啟車窗玻璃揮手示意停車，在
    此客觀情狀下，衡情一般駕駛人當能知悉警方巡邏警車係在
    追逐其車，並示意要求駕駛人立即停車接受稽查。抗告人於
    警方巡邏警車相當靠近後，竟無視警方之攔停、鳴笛，於此
    客觀情狀下，抗告人焉有不知緊跟在後之警方巡邏車係欲攔
    停稽查其車之理！是抗告人辯稱其未有逃逸行為，顯不足採
    。
(四)另按交通勤務警察或依法令執行交通稽查任務人員，開單舉
    發違反道路交通管理處罰條例所列之違規事實，經公路主管
    機關或警察機關所為之裁決處罰，本質上為行政處分，係公
    務員基於職務上權力，依法就特定之具體事件所為具公法上
    效果之單方行政行為，基於公務員為公法上行為具有公信力
    之原則，該行政行為當可被推定為真正，其據以依法處分之
    事實認定亦為正確無誤。本此公信原則，乃立法者賦予行政
    機關制定違反道路交通事件統一裁罰標準及處理細則，使執
    勤警員得當機處分以達其維護交通秩序、安全之行政目的。
    而本件證人王堂與抗告人間，並無怨隙，且係毫不相識之
    人，復經具結在卷，以刑事責任擔保其證言之真實性，其證
    言亦無矛盾或違背經驗法則之處，衡情應無設詞攀誣，或虛
    構違規事實陷害抗告人之理！且卷內亦查無任何證據足資證
    明執勤員警有捏造事實違法取締之情事存在，則執勤警員本
    其維護交通秩序、安全職責所為之舉發，自應受到合法、正
    確之推定。況依九十八年三月八日國道公路警察局第七警察
    隊基地臺（巡邏車）無線電通信聯絡紀錄表亦明確記載：「
    通報內容：於10：40在253.5K北取締一部8926－LV小自客車
    （國瑞、銀色），該車超速違規（時速124公里，測距242公
    尺）攔查不停」等語，有該紀錄表一紙附卷可憑（見原審卷
    第二十四頁），再觀諸該紙紀錄表，其前後均有不同勤務單
    位在高速公路不同地點向基地臺進行通報，且由該通報內容
    可知均係勤務單位所回報之內容，證人王堂於第一時間即
    將系爭車輛之車牌號碼、廠牌、顏色明確回報基地臺，益徵
    證人王堂於上開時、地確親眼目睹系爭車輛有上開違規事
    實無誤。抗告人於前揭時、地駕駛上開自小客車有行駛高速
    公路超過規定之最高時速及拒絕停車接受稽查而逃逸之違規
    行為，應堪認定。
四、綜上所述，抗告人確有於上述時、地，駕駛車牌號碼8926－
    LV號自用小客車，行駛高速公路超過規定之最高時速未滿二
    十公里及拒絕停車接受稽查而逃逸之違規行為，足堪認定。
    原審以原處分機關依道路交通管理處罰條例第三十三條第一
    項第士款、第六十條第一項、第六十三條第一項第一款及違
    反道路交通管理事件統一裁罰基準表規定，裁處抗告人罰鍰
    共新台幣六千元，並記違規點數共二點，核無違誤，駁回抗
    告人之異議。本院經核原審裁定認事用法，尚無不合。抗告
    人猶執前詞否認違規，提起抗告，為無理由，應予駁回。
五、據上論結，應依道路交通案件處理辦法第二十六條，刑事訴
    訟法第四百一十二條，裁定如主文。
中    華    民    國    98    年    11    月    18    日
                  刑事第一庭審判長法官  黃  崑  宗
                                  法官  王  明  宏
                                  法官  蔡  長  林
以上正本證明與原本無異。
不得再抗告。
                                書記官  李  培  薇
中    華    民    國    98    年    11    月    18    日


司法院資訊處製作；財團法人民間司法改革基金會備份。
